臺灣板橋地方法院民事裁定　　　　　　　93年度聲字第1212號
抗　告　人　庚○○
相　對　人　丙○○
　　　　　　甲○○
關係人即原
裁定相對人　己○業於民國93.
上列當事人間請求發還擔保金事件，對於本院民國93年9 月30日
所為裁定，提起抗告，本院裁定如下：
    主  文
原裁定撤銷。
相對人之聲請駁回。
抗告費用由相對人負擔。
    理  由
一、抗告意旨略以：
（一）按當事人能力為得為民事訴訟當事人之資格，如不具當事
      人能力，自不得為民事訴訟之當事人而為有效之訴訟行為
      ，而受本案判決，如當事人能力之欠缺於起訴時即已存在
      ，其訴訟繫屬於第一審法院者，得逕依民事訴訟法第249
      條第1 項第3 款規定以裁定駁回原告之訴，如第一審法院
      疏未注意當事人無當事人能力而為本案判決，於被告敗訴
      提起上訴時，亦應以原告之起訴不合法為由，認其上訴為
      有理由，廢棄原判決，改判駁回被上訴人在第一審之訴，
      而民事訴訟有關當事人能力之規定，於民事訴訟之聲請事
      件自有適用。查本件關係人即相對人己○，早於民國93年
      5 月18日死亡，此情為相對人等所明知，並於相關本案訴
      訟第二審程序即臺灣高等法院93年度重上字第324 號上訴
      理由（一）狀陳明在卷，原裁定不查己○之當事人能力有
      欠缺，逕為裁定，顯然不當；而己○於本件聲請前即已死
      亡之事實，聲請人故為隱瞞，考其原因不外己○之第一順
      位繼承人戊○、乙○○、丁○○均已合法拋棄繼承，聲請
      人丙○○係己○之弟，依民法第1138條第3 款規定即為己
      ○之繼承人，聲請人丙○○唯恐其聲請人與相對人之身分
      合而為一，不利訴訟之進行，所以刻意隱瞞。
（二）抗告人與關係人己○固於92年11月18日撤回鈞院91年度執
      字第17281 號強制執行事件，其目的係在擺脫相對人之糾
      纏，另以支付命令執行，原裁定竟謂「足認相對人亦無繼
      續實施強制執行之必要，則該停止執行對相對人應無損害
      發生。」，不無率斷。況查，抗告人與己○於聲請停止執
      行期間，不惟造成抗告人債權一時無法受償之損失，亦造
      成己○所應負擔之遲延利息增加，此均為顯明之損害，且
      鈞院93年度聲字第214 號裁定理由欄第貳項第二項亦謂：
      「．．．然前案執行既已撤回，因供擔保停止執行可能對
      相對人所生損害即可確定，縱擔保金為庚○○所假扣押，
      聲請人仍得經催告行使權利聲請返還擔保物程序，於假扣
      押本案訴訟終結後，聲請取回擔保金．．．」等語，已明
      確指出發還擔保金之途逕，原裁定竟不查相對人有無催告
      抗告人、己○行使權利，逕為裁定准許發還，不無違誤。
二、經查，本件關係人即原審相對人己○早於93年5 月18日死亡
    ，係於發生在本件聲請（93年6 月7 日）之前，而聲請人丙
    ○○係己○之弟，此有己○除戶戶籍謄本、丙○○戶籍資料
    在卷可稽，而丙○○至遲於93年7 月20日向相關本案訴訟第
    二審程序即臺灣高等法院93年度重上字第324 號遞交上訴理
    由（一）狀即已知上開己○業已死亡之情事，詎其並未向本
    院陳報此情，已有未當，且己○既於本件聲請前即已死亡，
    自係缺乏當事人能力，是相對人對己○聲請之部分自不得准
    許，而本件抗告人與己○既同為受擔保權利人，復無從割裂
    ，是抗告人以此程序上之事項為抗辯，自係有理；又抗告人
    與關係人己○固於92年11月18日撤回本院91年度執字第1728
    1 號強制執行事件，其目的係在擺脫相對人之糾纏，另以支
    付命令執行，且查抗告人與己○於聲請停止執行期間，不惟
    造成抗告人債權一時無法受償之損失，亦造成己○所應負擔
    之遲延利息增加，自難謂無損害發生之可能，是抗告人以此
    實體事項為辯，亦非無據。
三、綜上所述，抗告人抗告聲明廢棄原裁定，即難謂無理由，原
    裁定應予撤銷，並裁定如主文所示。
四、依民事訴訟法第490 條第1 項、第95條、第78條、第85條第
    1 項前段，裁定如主文。
中　　華　　民　　國　　94　　年　　1 　　月　　21　　日
                  民事第二庭    法　官　鍾啟煌
以上正本係照原本作成
如對本裁定抗告須於裁定送達後10日內向本院提出抗告狀，並應
繳納抗告費新臺幣1,000元。
中　　華　　民　　國　　94　　年　　1 　　月　　21　　日
                                書記官　李威賜
